【裁判字號】    99,家事聲,15
【裁判日期】    990702
【裁判案由】    聲明異議
【裁判全文】
臺灣高雄地方法院民事裁定            99年度家事聲字第15號
聲  請  人  乙○○
訴訟代理人  康進益律師
聲  請  人  戊○○
聲  請  人  丙○○
聲  請  人  己○○
聲  請  人  甲○○
聲  請  人  丁○○
上五人共同
訴訟代理人  侯重信律師
上列當事人請求確認剩餘財產分配等事件，異議人對於本院司法
事務官所為99年度司家調字第24號之裁定聲明異議，本院裁定如
下：
    主    文
異議駁回。
    理    由
一、異議意旨略以：
  (一)同樣遺產分割事件，李靜美等人起訴聲請人事件，本院97年
    度家訴字第195 號判決准予變價分割在案，且鈞院遺產分割
    訴訟事件，亦均依民事訴訟法第18條第1 項規定審理判決。
    相對的，聲請人於同樣之遺產提起本件遺產分割等事件，卻
    需分隔兩地訴訟，在同樣之法院竟有不同之法律訴訟程序，
    怎能難保鈞院與台灣屏東地方法院裁判沒有分歧。
  (二)查本件聲請人起訴請求遺產分割，及就遺產主張確認剩餘財
    產分配請求權，係遺產之分割及因被繼承人死亡而生剩餘財
    產分配請求權，依民事訴訟法第18條之規定，自應由繼承開
    始時被繼承人住所地之法院管轄，始符法律規定，並避免裁
    判分歧及訴訟經濟，故提起本件異議，請求廢棄原裁定云云
    。
二、按訴訟之全部或一部，法院認為無管轄權者，依聲請人聲請
    或依職權裁定移送其管轄法院；依不動產之物權或其分割或
    經界涉訟者，專屬不動產所在地之法院管轄，民事訴訟法弟
    28 條 第1 項、第10條第1 項，分別定有明文。又法律採取
    專屬管轄之理由，係因不動產為重要財產，權利關係較為複
    雜，利害關係人亦多，由不動產所在地法院管轄，易於調查
    不動產之現狀，收審判迅速之效。提起請求分割遺產之訴，
    遺產中含有不動產時，對該不動產部分之分割，若適用同法
    第18條特別審判籍之規定，此對被繼承人之住所與遺產均在
    同處者，固別無問題，但若被繼承人之住所與遺產中之不動
    產係分處各地時，則徒增被繼承人住所地法院調查之奔波勞
    頓，有違設置不動產分割專屬管轄之立法本意，因而遺產之
    分割雖定有特別審判籍，但如為不動產之分割，仍應適用專
    屬管轄之規定為宜（臺灣高等法院民事法律問題研究彙編第
    1 輯143 頁參照，發文字號：(70)廳民一字第0649號）。聲
    請人訴請分割之如附表所示之8 筆土地，均屬不動產，依上
    開規定及法律見解，即應適用專屬管轄之規定，而不再適用
    民事訴訟法第18條任意管轄之特別審判籍規定，故原裁定認
    為除附表所示編號第1-7 號等7 筆土地位於高雄縣、市而應
    專屬於本院管轄外，其餘編號第8 號之土地位於屏東縣，應
    專屬由台灣屏東地法院管轄，聲請人就該筆土地向無管轄權
    之本提起訴訟，顯係違誤，而依職權將該部分移送管轄法院
    ，其認事用法均無違誤，異議意旨指摘原裁定不當，求予廢
    棄，為無理由，應予駁回
三、據上論結：本件異議為無理由，依民事訴訟法第240 條之4
    第3項 後段，裁定如主文。
中    華    民    國    99    年    7     月    2     日
                      家事法庭  法  官  何清富
正本係照原本作成。
如對本裁定抗告須於送達後10日內向本院提出抗告狀，並繳納抗
告費新台幣1,000元。
中    華    民    國    99    年    7     月    2     日
                                書記官  葉彥伶
附表
┌──┬───────────────────┐
│編號│     被繼承人李有順遺產名稱           │
├──┼───────────────────┤
│ 1  │高雄市○○區○○街147號               │
├──┼───────────────────┤
│ 2  │高雄市○○區○○段0000-0000號         │
├──┼───────────────────┤
│ 3  │高雄市○○區○○段0000-0000號         │
├──┼───────────────────┤
│ 4  │高雄市○○區○○段0000-0000號         │
├──┼───────────────────┤
│ 5  │高雄市○○區○○段0000-0000號         │
├──┼───────────────────┤
│ 6  │鳳山市○○段號0000-0000               │
├──┼───────────────────┤
│ 7  │鳳山市○○段號0000-0000               │
├──┼───────────────────┤
│ 8  │屏東縣東港鎮○○段0000-0000           │
└──┴───────────────────┘

司法院資訊處製作；財團法人民間司法改革基金會備份。
